【裁判字號】    99,易,7
【裁判日期】    990810
【裁判案由】    竊盜
【裁判全文】
福建金門地方法院刑事判決               99年度易字第7號
公訴人  福建金門地方法院檢察署檢察官
被  告  甲○○
上列被告因竊盜案件，經檢察官提起公訴（98年度偵字第269號
），本院判決如下：
    主      文
甲○○無罪。
    理      由
一、公訴意旨略以：被告甲○○及陸軍烈嶼地區指揮部步兵營步
    三連連長乙○○（此部分，軍事法院一審判決無罪，目前係
    屬二審中）均明知軍用罐頭應為國軍使用，不得私下流入民
    間，且軍用罐頭上標示「國軍」，而包裝紙箱上印有「竊盜
    軍品，送軍法究辦」等字樣，竟共同基於意圖為甲○○不法
    所有之犯意聯絡，易持有為所有，由甲○○於民國97年12月
    底至98年4月14日間，在金門縣烈嶼鄉向乙○○表示須要軍
    用罐頭。乙○○再指示該連不知情伙房兵張兆維或羅聖緯或
    鄒永慶，竊取陸軍烈嶼指揮部步兵營步三連糧秣庫房內之軍
    用豬肉或牛肉或八寶粥罐頭後，在金門縣烈嶼鄉西方3號交
    付甲○○持有。因認被告所為，係犯刑法第336條第1項之公
    務侵占罪嫌。
二、按犯罪事實應依證據認定之，無證據不得認定犯罪事實；不
    能證明被告犯罪者，應諭知無罪之判決，刑事訴訟法第154
    條第2項、第301條第1項分別定有明文。次按刑事訴訟法第
    161條已於91年2月8日修正公布，其第1項規定：檢察官就被
    告犯罪事實，應負舉證責任，並指出證明之方法。因此，檢
    察官對於起訴之犯罪事實，應負提出證據及說服之實質舉證
    責任。倘其所提出之證據，不足為被告有罪之積極證明，或
    其指出證明之方法，無從說服法院以形成被告有罪之心證，
    基於無罪推定之原則，自應為被告無罪判決之諭知（最高法
    院92年台上字第128號判例意旨參照）。
三、公訴人認被告涉有上揭犯行，係以（一）被告甲○○於警詢
    及偵訊所為之供述（警卷第21-23頁、偵卷第99-100頁）（
    二）證人乙○○於警詢及偵訊所為之證述（偵卷第19-22 頁
    、第75-77頁、第143-147頁）（三）證人張兆維於警詢及偵
    訊所為之證述（偵卷第41-43 頁、第119-121頁）（四）證
    人羅聖緯於警詢及偵訊所為之證述（警卷第47-50 頁，偵卷
    第108-110頁）（五）證人鄒永慶於警詢及偵訊所為之證述
    （警卷第51-54 頁，偵卷第113-114頁）及照片5張（偵卷第
    10-14頁）等為其主要論據。惟訊據被告固不否認證人乙○
    ○為上開步兵營步三連連長。且軍用罐頭應為國軍使用，不
    得私下流入民間，及軍用罐頭上標示有「國軍」及包裝紙箱
    上印有「竊盜軍品，送軍法究辦」等字樣。其於97年12月底
    至98年4月14日間，在金門縣烈嶼鄉向乙○○表示如果有過
    期之軍用罐頭，可以給予獨居老人食用，乙○○即指示該連
    不知情伙房兵張兆維或羅聖緯或鄒永慶約5次，將陸軍烈嶼
    指揮部步兵營步三連糧秣庫房內之軍用豬肉、八寶粥罐頭，
    在金門縣烈嶼鄉西方3號交付其等情，然堅詞否認有犯法之
    行為，並辯稱已經將詹明論交付罐頭送給獨居老人食用，沒
    有竊盜，也沒有犯法等語。
四、經查：
   （一）有關證人乙○○為上開步兵營步三連連長。且軍用罐
         頭應為國軍使用，不得私下流入民間，及軍用罐頭上
         標示有「國軍」及包裝紙箱上印有「竊盜軍品，送軍
         法究辦」等字樣。被告於97年12月底至98年4月14日間
         ，在金門縣烈嶼鄉向乙○○表示如果有過期之軍用罐
         頭，可以給予獨居老人食用，乙○○指示該連不知情
         伙房兵張兆維或羅聖緯或鄒永慶約5次，將陸軍烈嶼指
         揮部步兵營步三連糧秣庫房內之軍用豬肉、八寶粥罐
         頭，在金門縣烈嶼鄉西方3號交付甲○○之事實，為被
         告所承認（警卷第21-23頁、偵卷第99-100頁），並有
         證人乙○○（偵卷第19-22頁、第75-77頁、第143-147
         頁、本院卷第49-58頁）、張兆維（偵卷第41-43頁、
         第119-121頁）、羅聖緯（警卷第47-50頁，偵卷第108
         -110頁）、鄒永慶等人之證述（警卷第51-54頁，偵卷
         第113-114頁）及照片5張（偵卷第10-15頁）在卷足憑
         ，此部分之事實，應堪認定。又證人乙○○命伙房兵
         張兆維等人交給被告之罐頭，業經被告將罐頭食品加
         在便當內送交金門縣烈嶼鄉西方社區獨居老人林馬君
         、蔡漢、林洪烏耳（已經回台，另一人已死亡）等食
         用完畢，亦經軍事審判官黃清崴少校前往勘驗屬實，
         有南部軍事法院軍事審判官黃清崴少校簽呈、國防部
         南部軍事法院勘驗筆錄、指揮部步兵營步一連送便當
         輪值表可資佐證（本院卷第64-69頁）。上開獨居老人
         確實需要提供餐點，軍方亦持續提供送餐點給上開獨
         居老人，亦有金門縣烈嶼鄉公所98年11月16日第09800
         11 706號函為憑（本院卷第64頁），堪認證人乙○○
         交給被告之罐頭食品均送給上開獨居老人食用一情明
         確。
   （二）經查，證人乙○○係陸軍烈嶼地區指揮部步兵營步三
         連之連長，屬單位主官，對其所屬單位之現有軍品財
         物，應負妥善管理及保持詳實紀錄之督導責任，其於
         97年4月1日至98年6月15日擔任上開連長職務，自應依
         法監督管理該連之糧秣，此有陸海空軍軍官任官條例
         、陸海空軍軍官任職條例、陸海空軍軍官服役條例可
         資為憑（詳國防部南部地方軍事法院98年度訴字第215
         號判決第7-8頁）。故證人乙○○為具有法定職務權限
         職務之公務員明確。對於該連之糧秣即本案送給被告
         之罐頭食品，自歸其管理及持有，對於上開送給被告
         之罐頭，依公務有事實上之管領持有關係。至於其命
         伙房兵張兆維或羅聖緯或鄒永慶將罐頭送給被告，是
         否為其與被告就證人乙○○利用擔任連長之監督保管
         業務之際監守自盜，將罐頭變易持有為所有而予侵占
         ，所為係犯刑法第336條第2項之公務侵占罪，被告雖
         無軍人身分，但依刑法第31條第1項、第28條之規定，
         被告與乙○○互有犯意聯絡及行為分擔，應以共犯論
         ，或應依據原起訴檢察官認定其2人係共犯刑法第320
         條之竊盜罪嫌，或軍事檢察官起訴證人乙○○之貪污
         治罪條例第6條第1項第4款之違背法令圖利他人罪嫌，
         首應斟酌均係證人乙○○與被告有無易持有為所有（
         業務侵占）、意圖為他人不法所有（竊盜）或圖利他
         人（貪污）等之主觀之不法意圖存在？承前所述，本
         案證人乙○○經不知情之張兆維等人將過期或將屆期
         限之罐頭送給被告，目的均在於送給上開獨居老人食
         用（或者加入便當內送給獨居老人食用），此情為軍
         事審判官黃清崴少校勘驗屬實，另為烈嶼鄉公所以函
         文加以證實，並有上開資料可資佐證。足見證人詹明
         倫經上開張兆維等人所交給被告之罐頭，目的均用在
         於供應上開獨居老人之三餐，並沒有為被告所持有，
         益見證人乙○○、被告均無不法之意圖，或其等有易
         持有為所有，或意圖為被告不法所有或圖利被告之犯
         意存在。既然證人乙○○送給被告之罐頭均用於獨居
         老人食用之目的，此舉與上開公務侵占、竊盜、違背
         職務圖利罪之構成要件均不符，益徵被告前開所辯，
         自屬有據。檢察官認被告所為，與證人乙○○為共犯
         關係，然此部分之事實，證人乙○○業於99年2月9日
         為軍事法院判決無罪，亦有軍事法院98年訴字第215號
         判決及相關證物可憑。本院認為本案純因證人乙○○
         命伙房兵張兆維執行過期罐頭給獨居老人之程序，監
         督及執行均不夠嚴謹（例如乙○○未先報告上級知情
         並簽請准許，且在執行過程流於寬鬆，例如未將轉贈
         之罐頭拍照附卷，或查明記載如何判斷係屬將過期或
         已經過期《又過期罐頭是否適宜轉送他人食用，應一
         併考慮》罐頭轉贈？基於何因素如何不影響軍用，及
         基於物盡其用或軍民相處之轉型，有必要將罐頭轉贈
         駐軍附近之獨居老人食用。且於執行轉交時，罐頭之
         名稱、數量、執行人員登載詳實，在點交被告時，請
         被告簽收明確，並督促確實轉交獨居老人），純屬軍
         方行政疏失，應科以乙○○行政責任，而非被告與詹
         明倫共觸犯刑事明確。
五、綜上事證，被告所為，並未構成刑法第336條第2項公務侵占
    罪構成要件之行為，自難以該罪相繩此外，復查無其他積極
    證據足資認定被告有何公訴意旨所述之公務侵占或竊盜犯行
    ，揆之前開法律規定，本件核屬不能證明被告犯罪，自應為
    無罪之諭知。
據上論斷，應依刑事訴訟法第301 條第1 項，判決如主文。
本案經檢察官許志龍到庭執行職務。
中    華    民    國    99    年    8     月    10    日
                  刑  事  庭  法  官  張珈禎
以上正本證明與原本無異。
如不服本判決，應於收受送達後10日內，向本院提出上訴狀，並
應敘述具體理由；其未敘述上訴理由者，應於上訴期間屆滿後20
日內，向本院補提理由書（均須按他造當事人之人數附繕本），
「切勿逕送上級法院」。
                              書記官  許永溪
中    華    民    國    99    年    8     月    10    日

司法院資訊處製作；財團法人民間司法改革基金會備份。
